臺灣苗栗地方法院民事判決　九十年度簡上字第六一號
　　上　訴　人　甲○○
　　被　上訴人　丙○○
　　訴訟代理人　乙○○
右當事人間請求侵權行為損害賠償事件，上訴人對於中華民國九十年九月七日本院苗栗簡易
庭九十年度苗簡字第一六四號第一審判決提起上訴，本院判決如左：
　　主　　　文
上訴駁回。
第二審訴訟費用由上訴人負擔。
　　事　　　實
甲、上訴人方面：
一、聲明：
（一）原判決關於駁回上訴人新台幣（下同）三十七萬元之部分廢棄。
（二）右開廢棄部分，被上訴人應給付上訴人新台幣三十七萬元。
二、陳述：
（一）引用原判決所記載。
（二）手被稱為外部的腦，可以說手是第二個腦，乃是人們以身體驗的寶物，日常生活中不
　　　可或缺的功用，也是人體構造重要的功能之一，上訴人所受傷處為右手手心拇指與食
　　　指處，於民國八十九年九月十七日受傷後將近一個月日常生活起居、飲食及工作都無
　　　法正常作息，出門辦事情無法騎乘機車須依賴搭乘計程車往返，造成生活上、精神上
　　　煎熬及身心受創甚鉅，請求精神慰撫金三十萬元，原審判決二萬元並駁回上訴人其餘
　　　之請求，此乃原審認事用法粗率，不知百姓受害之苦，為上訴人所不服。
（三）上訴人為國民學校畢業，從事種田的工作，田地在銅鑼，另兼包工土木工程。
　　　農閒的時候，就去打工。
乙、被上訴人方面：
一、聲明：
（一）請求駁回上訴。
（二）上訴費用由上訴人負擔。
二、陳述：
（一）引用原判決所記載。
（二）上訴人右手大拇指與食指之間處外傷，乃因被上訴人無心之過而衍生不便，深感歉意
　　　，且經原審判賠後，被上訴人道義上願負擔其醫藥費。
（三）然就上訴人所提賠償之金額，毫無依據漫天開價，且原審中上訴人所提之在職證明係
　　　屬假造，其間又無任何舉證，以證其實。上訴人稱其生活起居、飲食、工作及出門辦
　　　事，無法正常運作，其交通均依賴計程車往返等情，亦未舉證。
　　　上訴人所上訴理由前後不一，其精神慰撫金部分之請求，難以信為真實。
（四）上訴人所提出之門診證明資料以觀：上訴人門診四次（八十九年九月十七日至八十九
　　　年九月二十一日止）就無再去門診，應屬輕微外傷且可運作自如，一週內可癒合，且
　　　上訴人認為手被稱為外部的腦，可以說手是第二個腦‧‧‧等語，在醫學上毫無根據
　　　與說法，純係上訴人之漫天開價，不符合民法第一百九十五條之規定。
（五）上訴人於九十年三月二十七日提起民事訴訟，指稱事情發生地點為「苗栗縣銅鑼鄉竹
　　　森村十一鄰竹森一○○號」，經被上訴人詳查，該址為豪協土木包工業負責人李元森
　　　先生之住宅，上訴人亦寄居該戶，但被上訴人確未在該址與上訴人發生之爭執。
（六）被上訴人為國小畢業，之前是工廠的操作員，現在沒有工作，也沒有收入。
三、證據：引用第一審所提證據外，並提出土地所有權狀影本、土地登記簿謄本影本、本院
　　九十年苗簡字第一三三號及一六四號簡易判決影本、協和醫院診斷證明書影本、上訴人
　　在職證明書影本、證明書影本、上訴理由狀及聲明上訴狀影本、被上訴人離職證明書及
　　勞工保險退保申請表影本各乙份為證。
　　　理　　　由
一、上訴人主張被上訴人於八十九年九月十七日下午五時許，在苗栗縣銅鑼鄉竹森村十一鄰
　　竹森一００號前砍伐樹木，上訴人認被上訴人越界砍伐林木而前往阻止，兩造因而發生
　　爭執，被上訴人遂隨手拿起地上竹片揮擊上訴人，上訴人以手阻擋導，致受有右手刺傷
　　之傷害。被上訴人前開傷害犯行，亦經本院刑事庭以八十九年度易字第一０五四號判決
　　判處有期徒刑三月，如易科罰金，以三百元折算一日確定在案等情，業據其提出診斷證
　　明書及本院八十九年度易字第一０五四號刑事判決為證，且經本院調閱八十九年度易字
　　第一０五四號刑事卷宗核閱無訛，被上訴人雖然抗辯事發地點並非位於苗栗縣銅鑼鄉竹
　　森村十一鄰竹森一００號前，但其既然未對傷害行為之部分有所爭執，則被上訴人於八
　　十九年九月十七日對於上訴人故意以竹片揮擊導致上訴人右手遭刺傷之行為事實，應可
　　認定為真實。
二、按因故意或過失，不法侵害他人之權利者，負損害賠償責任。又不法侵害他人之身體、
　　健康、名譽、自由、信用、隱私、貞操，或不法侵害其他人格法益而情節重大者，被害
　　人雖非財產上之損害，亦得請求賠償相當之金額，民法第一百八十四條第一項、第一百
　　九十五條第一項分別定有明文。被上訴人持竹片揮擊上訴人，致上訴人受有右手刺傷之
　　傷害等情，業如前述，則被上訴人自應就上訴人所受損害負賠償責任。有關上訴人所主
　　張之損害賠償項目，茲分別審究論述如左：
（一）薪資損失部分：上訴人主張其原服務於豪協土木包工業從事土木工程，日薪為三千元
　　　，上訴人於八十九年九月十七日遭被上訴人刺傷後，一個月無法工作，受有薪資損失
　　　九萬元等情，固據其提出豪協土木包工業在職證明書為證，然為被上訴人所否認，據
　　　證人即豪協土木包工業負責人李元森於原審結證稱：「系爭在職證明書固然為我所開
　　　立，但九十年之前，我並沒有雇用原告（即上訴人），九十年三月份因我住院，所以
　　　我才在三月二十二日雇用原告幫我插秧，當初原告來找我是說保險公司要用，請我開
　　　在職證明，我才開的，我並不知道原告要拿來法院，原告平時做什麼事，我並不清楚
　　　」等語綦詳，足徵原告並未受僱於豪協土木包工業從事土木工程之工作，其主張每日
　　　受有薪資損失三千元乙節，即失所據。又上訴人復未就其另受有薪資損失等情舉證以
　　　實其說，是其此部分之主張，尚難信為真實，應予駁回。
（二）精神慰撫金部分：
　１、慰藉金之賠償須以人格權遭遇侵害，使精神上受有痛苦為必要，其核給之標準固與財
　　　產上損害之計算不同，然非不可斟酌雙方身分資力與加害程度，及其他各種情形核定
　　　相當之數額，最高法院著有五十一年台上字第二二三號判例可供參考。上開判例中之
　　　「慰藉金」即民法第一百九十五條第一項所謂「雖非財產上之損害，亦得請求相當之
　　　金額」。
　２、本院經依前開判例斟酌雙方身分資力與加害程度，及其他各種情形後，認上訴人之非
　　　財產上損害以核定新台幣二萬元為相當，其核定之斟酌依據如左：
（１）關於身份方面：
　　　兩造均陳為國民學校畢業，且互無爭執。上訴人另陳：上訴人係從事種田的工作，田
　　　地在銅鑼，另兼包工土木工程。農閒的時候，就去打工；被上訴人則稱：之前是工廠
　　　的操作員，現在沒有工作，並提出明鋒鐵工廠股份有限公司之離職證明書及勞保退保
　　　申報書各影本乙紙為證，足見兩造社會地位上之情形尚屬相當，並無應特別從高或從
　　　低核定之情形。
（２）關於資力方面：
　　　被上訴人陳其目前無收入，僅配偶名下有不動產；上訴人則陳以務農及兼包土木工程
　　　為其目前收入來源，應認兩造並未有須特別斟酌之財產狀況。
（３）加害程度方面：
　　　上訴人所受傷害部位為右手手心拇指與食指處，於八十九年九月十七日急診接受清創
　　　手術取出竹屑，並陸續就診四次，分別為八十九年九月十八日、同月十九日、同月二
　　　十日、同月二十一日，前後約五天時間，就診期間密集，之後即未因該傷害再行就醫
　　　，有上訴人之前開診斷證明書及病歷資料在卷可憑。由於手部為日常生活之重要器官
　　　，如有傷害，確實造成不便，但既然於就診醫治之期間非長，次數亦不多，依上訴人
　　　自陳約一個月後恢復正常生活，是以其加害程度，應以二萬元為相當。
（４）其他各種情形：
　　　上訴人年六十五歲（二十五年七月二十日生，見前開診斷證明書之記載）、被告年六
　　　十一歲（二十九年九月十三日生，本院八十九年度易字第一０五四號判決之記載），
　　　其年齡相仿，無應特別調升或調降慰藉金之情形；依前開本院所認定之事實，被上訴
　　　人係因與上訴人有土地糾紛始臨時起意為本件傷害行為，並非事先預謀策劃，應認前
　　　開核定之數額確屬相當。
三、綜上所述，本件上訴人本於侵權行為之法律關係請求被告給付二萬元及自起訴狀繕本送
　　達翌日即九十年四月十二日起至清償日止，按年利率百分之五計算之利息，核屬有據，
　　應予准許，逾此範圍則無理由，應予駁回，是原審判決並無違誤，理由，上訴意旨求予
　　廢棄，為無理由，應予駁回。
四、結論：本件上訴為無理由，應依民事訴訟法第四百三十六條之一第三項、第四百四十九
　　條第一項、第七十八條，判決如主文。
中　　　　華　　　　民　　　　國　 九十一　 年　　　五　　　 月　　　二　　　 日
　　　　　　　　　　　　　臺灣苗栗地方法院苗栗民事庭
　　　　　　　　　　　　　　　　　　　審判長法官　詹日賢
　　　　　　　　　　　　　　　　　　　法　　　官　高敏俐
　　　　　　　　　　　　　　　　　　　法　　　官　蔡志宏
右為正本係照原本作成。
本判決不得上訴。
　　　　　　　　　　　　　　　　　　　法院書記官　黃秀娟
中　　　　華　　　　民　　　　國　 九十一　 年　　　五　　　 月　　　二　　　 日
